【裁判字號】    98,易,3662
【裁判日期】    981231
【裁判案由】    竊盜
【裁判全文】
臺灣臺中地方法院刑事判決              98年度易字第3662號
公  訴  人  臺灣臺中地方法院檢察署檢察官
被      告  乙○○
上列被告因竊盜案件，經檢察官提起公訴（98年度偵字第383號）
，本院判決如下：
    主    文
乙○○犯竊盜罪，處有期徒刑壹年貳月。
    犯罪事實
一、乙○○係禾山營造有限公司（下稱禾山公司）負責人林倍清
    之子，因禾山公司前向經濟部水利署第三河川局（下稱第三
    河局）承包「臺中縣霧峰鄉乾溪福新橋上游工程- 新厝橋上
    游至乾溪橋工程」，雙方約定該工程預估剩餘土石約200多
    立方公尺留置在該處攤平，不得外運或外賣，復於該工程施
    工期間，有多次颱風挾雜大量土石，導致該工程完工後，剩
    餘土石超出原本預估，亦由禾山公司將之攤平堆置於「臺中
    縣霧峰鄉乾溪乾溪橋下游右岸樁號0K＋170至0K＋420段（起
    訴書誤認為OK＋300至0K＋500段）處乾溪側溝外土地上，而
    乙○○於其父親林倍清承包上開工程期間，多次前往該工地
    ，知悉前述土地堆置大量土石，竟基於意圖為自己不法所有
    之犯意，於民國98年12月18日前某日，利用不知情之郭啟璋
    （業經檢察官為不起訴處分確定在案）僱請不知情之吳俊易
    、陳清標、童炫閩、周天財、葉志惟及吳永有等人（吳俊易
    等6人亦經檢察官另為不起訴處分確定在案）分別擔任挖土
    機或砂石車之司機，自97年12月18日起至同年月20日晚間7
    、8 時許止，分別駕駛挖土機或砂石車前往上開土地，盜採
    砂石並載運至臺中縣霧峰鄉之草二砂石場堆置，總計盜採得
    逞砂石5,512.77立方公尺。嗣於同年月20日晚上7、8時許，
    為第三河局工務課工程員甲○○及駐衛警隊長丙○○會同臺
    中縣警察局霧峰分局員警前往上開土地查緝時當場查獲，並
    扣得陳清標所駕駛車牌號碼813-GK營業貨運曳引車、童炫閩
    所駕駛車牌號碼9K-937營業貨運曳引車（子車車牌號碼J4-7
    5 號）、周天財所駕駛車牌號碼825-HV營業貨運曳引車（子
    車車牌號碼S7-76號）、葉志惟所駕駛車牌號碼892- GK營業
    貨運曳引車（子車車牌號碼DC-80號）、吳永有所駕駛車牌
    號碼909-GK營業貨運曳引車（子車車牌號碼N9-43號）吳俊
    易所駕駛廠牌KOMATSU、MODEL：PC350-6之挖土機等各1部，
    始知悉上情。
二、案經臺中縣警察局霧峰分局報請臺灣臺中地方法院檢察署檢
    察官偵查起訴。
    理    由
一、按被告以外之人於審判外之言詞或書面陳述，除法律有規定
    者外，不得作為證據，刑事訴訟法第159 條固定有明文，惟
    被告以外之人於審判外之陳述，雖不符同法第159 條之1 至
    之4規定，而經當事人於審判程序同意作為證據，法院審酌
    該言詞陳述或書面陳述作成時之情況，認為適當者，亦得為
    證據。又當事人、代理人或辯護人於法院調查證據時，知有
    第159條第1項不得為證據之情形，而未於言詞辯論終結前聲
    明異議者，視為有前項之同意，此亦據同法第159條之5規定
    明確。查本案所引用之證據資料（詳後引證據），其中傳聞
    證據部分，縱無刑事訴訟法第159條之1至第159條之4或其他
    規定之傳聞證據例外情形，亦因被告及檢察官未聲明異議，
    依刑事訴訟法第15 9條之5第1項、第2項之規定，本院審酌
    該證據作成之情況，並無不當，認以上揭文書作為證據，應
    屬適當。則依刑事訴訟法第159條之5第1項之規定，有證據
    能力。
二、上開犯罪事實，業據被告於本院審理中坦認不諱（見本院卷
    第24、26頁），核同案被告郭啟璋、吳俊易、陳清標、童炫
    閩、周天財、葉志惟及吳永有等人於警詢、偵查中所供及證
    人即經濟部水利署第三河川局駐警隊隊長丙○○於警詢、偵
    查中證述情節（見警卷第2 至29頁、偵查卷第8 至14頁、第
    23至25頁），大致相符，並經證人即經濟部水利署第三河川
    局工務課工程員甲○○於偵查、審理中具結證稱：工程完工
    時，剩餘土石及颱風挾帶的砂石均請禾山公司攤平放置在乾
    溪橋下游右案0 Ｋ+170到0 Ｋ+420路段，該處是窪地，有25
    0 公尺長，堆置的高度是與旁邊的土地齊高，被盜採砂石後
    ，伊等以每25公尺為一斷面去計算被盜挖的數量，測量結果
    被盜採的砂石約有5512.77 立方公尺等語（見偵查卷第24至
    26頁、本院卷第22至24頁）明確，復有扣押筆錄1 份、扣押
    物品目錄表1 張、臺中縣警察局霧峰分局保管條6 紙、現場
    圖1 紙、現場照片16張、經濟部水利署第三河川局會勘紀錄
    1 份、經濟部水利署第三河川局詳細價目表（預算）1 紙、
    工程位置圖及說明1 紙、經濟部水利署第三河川局98年1 月
    7 日函及其附件會勘紀錄1 份、現場圖1 紙、現場照片12張
    、土方暫置平面位置圖1 紙、工程數量計算表（甲）1 份在
    卷可稽（見警卷第47至68頁、偵查卷第33至39頁、本院卷第
    29至40頁），足見被告之自白核與事實相符，應堪採信。本
    案事證明確，被告犯行，應堪認定。
二、核被告乙○○所為，係犯刑法第320 條第1 項之竊盜罪。其
    利用不知情之郭啟璋僱請不知情之挖土車及砂石車司機犯罪
    ，為間接正犯。被告自97年12月18日起至同年20日被查獲止
    間多次盜採載運砂石之行為，時間密接，侵害同一法益，應
    視為其竊盜犯行之接續行為，僅論以一罪。爰審酌被告年輕
    力壯，不思合法正當途徑獲得財富，竟為滿足私慾，竊取國
    有砂石，危害社會治安，敗壞社會善良風俗，所竊砂石高達
    5512.77立方公尺，告訴人粗估損失金額高達新臺幣300 萬
    餘元（詳附帶民事起訴狀繕本），價值不斐，犯罪情節非輕
    ，且迄今未賠償被害人第三河川局所受損害，本不宜寬待，
    惟念其犯後坦認犯行，態度尚可，暨其犯罪動機、目的、手
    段等一切情狀，量處如主文所示之刑，以示儆懲。至扣案責
    付保管之車牌號碼813-GK營業貨運曳引車、車牌號碼9K-937
    營業貨運曳引車（子車車牌號碼J4-75號）、車牌號碼
    825-HV營業貨運曳引車（子車車牌號碼S7-76號）、車牌號
    碼892-GK營業貨運曳引車（子車車牌號碼DC-80號）、車牌
    號碼909- GK營業貨運曳引車（子車車牌號碼N9-43號）、廠
    牌KOMATS U、MODEL：P C350-6之挖土機等各1部，均非被告
    所有，業經被告陳明在卷，自不得宣告沒收，附此敘明。
據上論結，應依刑事訴訟法第284 條之1 、第299 條第1 項前段
，刑法第320 條第1 項，刑法施行法第1 條之1 第1 項、第2 項
前段，判決如主文。
本案經檢察官陳信郎到庭執行職務。
中    華    民    國    98    年    12    月    31    日
                  刑事第十五庭  法  官   廖純卿
以上正本證明與原本無異。
如不服本判決應於收受送達後10日內向本院提出上訴書狀，並應
敘述具體理由；其未敘述上訴理由者，應於上訴期間屆滿後20日
內向本院補提理由書（均須按他造當事人之人數附繕本）「切勿
逕送上級法院」。
                                書記官   柳寶倫
中    華    民    國    98    年    12    月    31    日
附錄論罪科刑法條：
中華民國刑法第320條
（普通竊盜罪、竊佔罪）
意圖為自己或第三人不法之所有，而竊取他人之動產者，為竊盜
罪，處5  年以下有期徒刑、拘役或 5 百元以下罰金。
意圖為自己或第三人不法之利益，而竊佔他人之不動產者，依前
項之規定處斷。
前二項之未遂犯罰之。

司法院資訊處製作；財團法人民間司法改革基金會備份。
